臺灣高等法院臺中分院刑事判決　　　　94年度上訴字第2425號
上　訴　人　臺灣臺中地方法院檢察署檢察官
被　　　告　丙○○
　　　　　　　　　　（另案在臺灣嘉義監獄執行中）
上列上訴人因偽造文書案件，不服臺灣臺中地方法院94年度訴字
第2676號中華民國94年10月3日第一審判決（起訴案號：臺灣臺
中地方法院檢察署94年度偵字第5442號），提起上訴，本院判決
如下：
    主  文
上訴駁回。
    理  由
一、公訴意旨略以：被告丙○○透過劉鐘彬在黃韋齊所經營之洗
    衣店認識蔡昆奇（以上三人均因偽造文書案件，經臺灣嘉義
    地方法院以九十三年度嘉簡字二五Ｏ號各判處有期徒刑二月
    ，其中蔡昆奇、黃韋齊均緩刑二年確定），而知悉蔡昆奇前
    於民國（下同）八十九年間仲介工人予祥日室內裝修有限公
    司（以下簡稱祥日公司）僱傭，惟因部分短期臨時工人未交
    付相關身分證件資料，為因應報稅，欲尋覓人頭抵充，其竟
    於九十年一月間，在黃韋齊之洗衣店內交付乙○○之身分證
    影本予蔡昆奇供報稅使用。嗣因祥日公司會計李嘉玲要求需
    另行填載勞務報酬支出憑證，蔡昆奇即與黃韋齊、劉鐘彬、
    丙○○共同基於偽造私文書暨行使之犯意，將該勞務報酬支
    出憑證依序遞交知情之黃韋齊、劉鐘彬，再由劉鐘彬轉交予
    被告丙○○填寫，惟因劉鐘彬不知如何告知被告丙○○填載
    該表格，經詢問黃韋齊填載方式後，乃先行謄寫乙○○之身
    分證號碼、配偶狀況及住址等資料，復於月份、工資金額之
    蓋章欄位上，簽寫「乙○○」姓名後，於九十年一月下旬農
    曆過年前某日，在其嘉義縣民雄鄉山中村牛斗山七六五號住
    處，將黃韋齊所交付之前開空白勞務報酬支出憑證及其所謄
    寫之範本交給丙○○供參考。丙○○明知該範本為劉鐘彬所
    謄寫，竟逕自以其於不詳時地利用不知情之刻印業者所偽刻
    之「乙○○」印章，接續偽造三枚印文於上開劉鐘彬所填寫
    供其參考之謄本上面，而共同完成該份勞務報酬支出憑證之
    偽造署押；再由蔡昆奇持交不知情之祥日公司，表示乙○○
    已具領收訖各該月份工資之意思，而行使渠等所偽造乙○○
    名義之私文書，足生損害於稅捐機關稅務管理之正確性，並
    使乙○○有遭受額外課徵所得稅之危險。嗣因乙○○接獲財
    政部臺灣省北區國稅局綜合所得稅核定通知書，經異議並提
    出告訴，因認被告丙○○涉有刑法第二百十六條、第二百十
    條之行使偽造私文書罪嫌云云。
二、按犯罪事實應依證據認定之，無證據不得認定犯罪事實；不
    能證明被告犯罪者，應諭知無罪之判決，刑事訴訟法第一百
    五十四條第二項、第三百零一條第一項分別定有明文。又認
    定不利於被告之證據須依積極證據，苟積極證據不足為不利
    於被告事實之認定時，即應為有利被告之認定，更不必有何
    有利之證據，最高法院三十年上字第八一六號判例可資參照
    。
三、公訴人認被告丙○○涉有行使偽造私文書罪嫌，無非以證人
    蔡昆奇、黃韋齊及劉鐘彬之證述為其主要論據。訊據被告丙
    ○○堅決否認前揭犯行，辯稱：伊並未提供乙○○之身分證
    影本給蔡昆奇，亦未偽造乙○○之印章，更未在偽造之乙○
    ○勞務報酬支出憑證上偽造乙○○之印文，勞務報酬支出憑
    證是劉鐘彬、蔡昆奇他們填寫的，伊並未偽造私文書等語。
    經查：
(一)、被害人乙○○未曾受僱於祥日公司，於八十九年間亦未支領
    祥日公司薪資，本件乙○○之勞務報酬支出憑證係屬偽造等
    情，業據被害人乙○○於警詢及偵查中指訴綦詳，且經證人
    即祥日公司工頭蔡昆奇於警詢時證稱：「乙○○我不認識」
    等語，於偵查中證稱：「（為何不填寫實際工作的人的名字
    ？）因為我叫的是臨時工，他們都不願意幫忙在表上填寫資
    料，所以只好請我朋友黃韋齊幫忙」等語，並有偽造之勞務
    報酬支出憑證影本一份、乙○○之八十九年度綜合所得稅核
    定通知書影本一份附於偵查卷可稽。顯然本件乙○○之勞務
    報酬支出憑證確屬偽造之私文書無誤。
(二)、祥日公司之負責人為薛美紅，祥日公司於九十年間申報營利
    事業所得稅時，由蔡昆奇於前開偽造之乙○○勞務報酬支出
    憑證上切結後交付給不知情之祥日公司會計李嘉玲，李嘉玲
    再於其上記載每月一萬五千元平均工資後，交由會計師申報
    祥日公司之八十九年度營利事業所得稅等情，亦據證人薛美
    紅、李嘉玲分別於警詢及偵查中證述明確。而蔡昆奇為祥日
    公司之工頭，對於其未曾找乙○○為祥日公司工作等情，應
    甚為明瞭，竟與黃韋齊、劉鐘彬共謀製作不實之乙○○勞務
    報酬支出憑證，而黃韋齊、劉鐘彬對於前開勞務報酬支出憑
    證非由乙○○本人簽名蓋章亦甚為明瞭，顯見其三人間均有
    偽造前開勞務報酬支出憑證之犯意聯絡。
(三)、蔡昆奇係由李嘉玲交付空白之祥日公司勞務報酬支出憑證，
    再由其交付空白之上開文件給黃韋齊，黃韋齊再交付空白之
    上開文件給劉鐘彬，黃韋齊自劉鐘彬取回勞務報酬支出憑證
    時，其上則已填載乙○○之資料及乙○○之簽名與印文，再
    由黃韋齊交給蔡昆奇等情，業據證人蔡昆奇於警詢及偵查中
    ，及證人黃韋齊於偵查、原審審理中證述屬實。而前開勞務
    報酬支出憑證上之「乙○○」簽名係劉鐘彬以原子筆所簽寫
    ，該勞務報酬支出憑證上除立切結書人及工資金額（每月一
    萬五千元）部分外，其餘均為劉鐘彬以原子筆所寫等情，則
    據證人劉鐘彬分別於偵查中及原審審理中證述明確；且證人
    蔡昆奇於原審審理中證稱：「（你總共拿幾份勞務支出憑證
    到黃韋齊的洗衣店？）只有一張」、「（是否就是你後來取
    得的這張？）是的」、「（確定只有交一份支出憑證到黃韋
    齊洗衣店？有無任何影本？）是的，只有一份，沒有任何影
    本」等語；核與證人黃韋齊於原審審理中所證：「（蔡昆奇
    交幾份支出憑證？）一份」等語相符，可見證人劉鐘彬自黃
    韋齊處取得之空白勞務報酬支出憑證應僅一份，且其上之「
    乙○○」簽名已由其偽造完成，自無所謂草擬其上之內容後
    連同其他空白之勞務報酬支出憑證交給被告之可能。又觀諸
    上開勞務報酬支出憑證上由被告以原子筆所書寫之筆跡工整
    端正，且其上相關資料及「乙○○」之簽名既均已填載，而
    完成偽造私文書之行為，衡情實無須大費周章再找來被告於
    其上蓋用偽造之乙○○印章，自難認前開勞務報酬支出憑證
    上之「乙○○」印文，係由被告於不詳時地取得盜刻之乙○
    ○印章後再偽蓋於其上。
(四)、況證人劉鐘彬於偵查中先則證稱：「（提示勞務報酬支出憑
    證，其上乙○○的簽名、資料是否均是你所寫的）不是，不
    是我寫的」、「是丙○○寫的」、「丙○○在我家寫下支出
    憑證」等語；嗣改稱：「我有勞務報酬支出憑證兩、三張，
    我寫了一張，要叫丙○○照抄，但他沒有抄，他拿出去，有
    裝在信封裏，再交給我，我趕快要交回去，所以沒有看，但
    我交給丙○○時沒有蓋章」、「（提示勞務報酬支出憑證，
    你確定這一張是你自己寫的？）是的」、「因當時黃老闆沒
    有乙○○的身分資料，我是當面問黃老闆當面寫的，我就在
    那邊抄寫乙○○的基本資料，．．當時我問他要如何簽，他
    說要簽直的，我簽了之後，連同空白的交給丙○○，並告訴
    他要蓋章」等語；復於原審審理中證稱：「（勞務報酬支出
    憑證上，乙○○的簽名是何人簽的？）是那晚上黃先生匆忙
    拿來，要我轉交給丙○○，因為我不知道要如何填寫，所以
    問黃先生後，自己草擬一份，目的是要給丙○○看。」、「
    （黃韋齊拿幾份勞務報酬支出憑證給你？）二、三份空白的
    」、「（你草擬的內容之資料如何而來？）是黃先生拿來給
    我，要如何填，填多少金額，地址、簽名都是我問黃先生才
    知道要填什麼地方。」、「（金額、身分證字號、住址是黃
    韋齊告訴你？）當時我問黃先生，才知道游先生的姓名、地
    址、身分證字號、電話，要如何寫都是我問黃先生，我才把
    他寫下來。」、「我承認是我草擬的」等語，其就上開勞報
    酬支出憑證上之「乙○○」簽名是何人所簽寫一節，前後所
    證已有不一，且就取得幾份空白之勞務報酬支出憑證一節，
    與證人蔡昆奇、黃韋齊前所證述僅有一份等情，亦有未合。
    是難僅憑證人劉鐘彬前開有瑕疵之證詞遽認被告有何偽造前
    開勞務報酬支出憑證之犯行。
(五)、關於乙○○之身分證影本是否由被告交付給蔡昆奇一節，為
    被告所堅詞否認。雖證人蔡昆奇及黃韋齊於偵查中及原審審
    理中均證稱該乙○○之身分證影本係被告在黃韋齊之洗衣店
    內親手交給蔡昆奇，當時蔡昆奇、黃韋齊、劉鐘彬與被告均
    在場等語；惟證人劉鐘彬於原審審理中證稱：「（當時有誰
    在場？）我不在場，我沒有去，我不知道。」、「（你有沒
    有親眼看到丙○○交乙○○的身分證影本給蔡昆奇？）我沒
    有在場，我不知道。」、「丙○○何時去洗衣店，我不知道
    。」、「從來沒有跟丙○○一起去洗衣店過，我是偶而拿點
    衣服去洗衣店洗，才認識黃先生。」等語，顯見其等之證述
    互相矛盾，被告當時是否確實在場，已有可疑。且證人蔡昆
    奇於原審審理時復證稱：「（在交付該身分證影本之前是否
    認識丙○○？）不認識」、「（丙○○交付該身分證影本給
    你有何好處？）沒有」等語，則被告既不認識證人蔡昆奇，
    在無任何利益可圖之情形下，衡情應無交付乙○○身分證影
    本予蔡昆奇之動機，又蔡昆奇、黃韋齊及劉鐘彬所涉上開共
    同行使偽造私文書之犯行，亦經臺灣嘉義地方法院嘉義簡易
    庭於九十三年五月七日以九十三年度嘉簡字第二五Ｏ號判決
    各處有期徒刑二月，蔡昆奇、黃韋齊均緩刑二年確定，有上
    開判決節本一份在卷可參。是被告辯稱：並未交付乙○○之
    身分證影本給蔡昆奇等語，堪以採信。此外，復查無其他積
    極之證據足以證明被告有何公訴人所指行使偽造私文書之犯
    行，原審綜合全案卷證，以不能證明被告犯罪，諭知被告無
    罪之判決，認事用法並無不當，檢察官上訴意旨仍執前詞，
    指摘原判決不當，為無理由，應予駁回。
據上論斷，應依刑事訴訟法第三百六十八條，判決如主文。
本案經檢察官甲○○到庭執行職務。
中　　華　　民　　國　　94　　年　　12　　月　　28　　日
                刑事第十庭　審判長法　官　林　照　明
                                  法　官　林　清　鈞
                                  法　官　唐　光　義
上列正本證明與原本無異。
如不服本判決應於收受送達後十日內向本院提出上訴書狀，其未
敘述上訴之理由者並得於提起上訴後十日內向本院補提理由書（
均須按他造當事人之人數附繕本）。
                                  書記官　王　麗　珍
中　　華　　民　　國　　95　　年　　1 　　月　　3 　　日
　　　　　　　　　　　　　　　　　　　　　　　　　　　ａ
